臺灣高等法院刑事判決
108年度上易字第2537號
上  訴  人  
即  被  告  乙○○


選任辯護人  湯偉律師
上列上訴人因傷害等案件，不服臺灣桃園地方法院107年度易字
第821號，中華民國108年6月26日第一審判決（起訴案號：臺灣
桃園地方檢察署106年度偵字第22997號），提起上訴，本院判決
如下：
    主  文
原判決關於乙○○之部分及其定執行刑均撤銷。
乙○○犯過失傷害罪，處拘役伍拾日，如易科罰金，以新臺幣壹仟
元折算壹日。
被訴犯相姦罪部分免訴。
    事  實
一、乙○○知悉甲○○（被訴通姦罪嫌部分，本院另行諭知免訴）為
    有配偶之人，卻於民國106年7月9日晚間6時20分許，與甲○○
    一同入住○○市○○區○○路000號「000汽車旅館」000號房（被
    訴相姦罪嫌部分免訴），嗣甲○○之配偶丙○○及其委託之法律
    事務所人員費治疆在該旅館外等候甲○○、乙○○退房，乙○○於
    當晚9時許，駕駛車牌號碼000-0000號自用小客車搭載甲○○
    ，在上開汽車旅館車道出口辦理退房之際，因見丙○○欲上前
    理論其與甲○○共處汽車旅館一事，情緒緊張、急於離開現場
    ，本應注意車前狀況，避免因駕駛車輛前進造成站立在其車
    輛前方之人受傷，依當時情形並無不能注意之情事，卻疏未
    注意前方動態，待汽車旅館出口處之柵欄升起後，隨即貿然
    駕駛上開自用小客車前進，甫起步便碰撞到站立在出口柵欄
    前之丙○○，致丙○○倒地，因而受有頸部挫傷、背部挫傷及四
    肢多處擦傷。
二、案經丙○○訴由桃園市政府警察局平鎮分局報請臺灣桃園地方
    檢察署檢察官偵查起訴。 
    理  由
壹、有罪部分：
一、證據能力：
    本件有罪部分認定事實所引用之卷內所有卷證資料（包含人
    證、物證、書證，詳下述及者），並無證據證明係公務員違
    背法定程序所取得，與本案事實亦有自然之關連性，公訴人
    、被告乙○○及其辯護人於本院審理中均不爭執該等卷證之證
    據能力，且卷內之傳聞書證，亦無刑事訴訟法第159條之4之
    顯有不可信之情況或其他不得作為證據之情形，本院認引為
    證據為適當，是依刑事訴訟法第159條之4、之5等規定，下
    述認定事實所引用之證據方法均有證據能力。
二、認定事實：
　㈠被告否認故意要撞告訴人丙○○，辯稱：之前沒有看過告訴人
    ，當天柵欄升起前，沒有看到告訴人站在車子前面，撞到告
    訴人瞬間聽到碰撞聲才知道撞到人等語。辯護人辯稱：被告
    至多為未注意車前狀況而有過失。
　㈡告訴人當晚遭撞受傷之事，業據告訴人指述明確，核與證人
    費治疆於警、偵訊時、證人即到場員警李晨泰於偵訊中之證
    述相符，並有壢新醫院診斷證明書（見偵卷第29頁）、桃園
    市政府警察局平鎮分局道路交通事故現場圖、刑案現場照片
    可佐，此部分事實，首堪認定。
　㈢經原審勘驗到場處理員警配戴之密錄器所攝得上開事故發生
    經過畫面（見原審易字卷二第48頁勘驗筆錄），結果為：①
　⒈錄影檔案2分32秒至2分37秒處，畫面中間為「168汽車旅館」
    出入口處，配戴密錄器之員警站在該旅館對街之路旁，另有
    一身著短袖條紋上衣、短褲之男子（A男，即告訴人），以
    及身著白色短袖POLO衫、藍色長褲之男子（B男）自員警所
    站之對街橫越道路至旅館前方，往旅館出口處接近，同時旅
    館出口處柵欄後方出現1輛汽車（即被告所駕駛之車輛）停
    等，車燈呈現亮起狀態。②
　⒉錄影檔案2分38秒處，B男蹲低身子穿過旅館出口處之柵欄，
    向柵欄後方之汽車方向走去。③
　⒊錄影檔案2分41秒處，一名身穿深色上衣男子（C男）站在柵
    欄前方，向柵欄後方之汽車方向拍照錄影。④
　⒋錄影檔案2分42秒處，柵欄開始緩慢升起，告訴人繼續往出口
    柵欄處前進。⑤
　⒌錄影檔案2分43秒處，柵欄升起約30度時，告訴人、C男均站
    在汽車前方，汽車開始向前行駛。
　⒍錄影檔案2分44秒處，告訴人仍繼續向汽車接近。⑦
　⒎錄影檔案2分45秒至2分59秒處，告訴人停下，汽車仍繼續前
    進，車頭前方因而碰撞告訴人，致告訴人摔倒在地，員警隨
    即出聲制止，並從對街走向汽車位置，此時汽車又開始往前
    移動。⑧
　⒏錄影檔案2分59秒至3分19秒處，員警走至車頭左側旁，B男站
    在汽車駕駛座外面拍打車窗，並說「撞到人了」，之後駕駛
    座車窗搖下，駕駛微舉雙手與員警交談，員警要求駕駛下車
    。
　㈣依據前揭原審勘驗結果，佐以告訴人之指述等卷證，本案汽
    車旅館車道柵欄升起約30度時，告訴人、C男均站在被告所
    駕車輛前方，被告此時開始駕車向前行駛，本應注意車前狀
    況與動態，並隨時採取必要之安全措施，而依當時現場情形
    、被告所駕車輛車燈有亮起等客觀情形，應無不能注意之情
    事，但顯然被告當下處於被人「抓姦」之情緒緊張狀況下，
    車上又載有事主甲○○而急於離開，難免行車注意力降低，較
    為容易因此出現行車疏誤，被告辯稱沒有看到車前有人，並
    非違背常理，當時被告確有可能分心疏未注意到柵欄後方走
    出之告訴人，而且當時員警業已到場處理，被告即便急於離
    開，亦難想像其會當著員警的面故意衝撞告訴人等在其車前
    之人，何況，證人即到場處理之員警李晨泰於偵訊中證稱：
    被告一起步就撞到告訴人，當時現場蠻亂的，告訴人傷勢不
    算重等語（見偵卷第58頁筆錄），被告於本院亦稱一聽到撞
    擊聲就停車，其於原審雖稱在柵欄升起前有看到一個人影閃
    過去，但其亦同時陳稱：因為那個人影沒有在正前方，應該
    還是可以走，所以柵欄升起後就放掉煞車（見原審易字卷二
    第48頁背面筆錄），適可說明被告並非有意駕車撞人，而係
    誤判當下所謂人影與己車間之前後相對位置與鄰近關係以致
    駕車肇事，則被告疏未留意車輛前方動態，於柵欄完全升起
    後，駕車起步之際便撞到在前之告訴人並致其受傷，被告過
    失駕車行為與告訴人受傷之結果有明確因果關係，公訴人未
    能充分舉證被告有何刻意撞傷告訴人之直接或間接故意，起
    訴書認被告係故意撞傷告訴人，容有誤會。
　㈤從而，被告過失駕車碰撞前方之告訴人致其受傷，業已事證
    明確，其犯行洵堪認定，自應依法論科。　　
三、論罪：
  ㈠新舊法比較：
    查被告行為後，刑法第284條之規定業經總統以108年5月29 
     日華總一義字第10800053451號令修正公布，自同年月31日
    起生效，而修正前刑法第284條第1項規定：「因過失傷害人
    者，處6月以下有期徒刑、拘役或5百元以下罰金，致重傷者
    ，處1年以下有期徒刑、拘役或5百元以下罰金。」（上開罰
    金數額，依刑法施行法第1條之1第2項前段規定，提高為30
    倍。）修正後刑法第284條則規定：「因過失傷害人者，處1
    年以下有期徒刑、拘役或10萬元以下罰金；致重傷者，處3
    年以下有期徒刑、拘役或30萬元以下罰金。」經比較修正前
    、後之過失傷害罪刑度，以行為時之舊法較有利於被告，本
    件即應適用上開舊法處斷。
  ㈡核被告所為，係犯修正前刑法第284條第1項前段之過失傷害
    罪。
　㈢起訴書認被告犯故意傷害罪嫌，核與卷證不符，然起訴之基
    礎事實相同，本院並已告知可能涉犯之罪名供被告答辯防禦
    （見本院卷第142頁筆錄），爰依法變更起訴法條。
四、撤銷改判之理由及量刑：
  ㈠原審同為有罪之認定，固非無見，惟原審認定被告有傷害之
    間接故意，卻未能合理說明被告為何有容任告訴人受傷卻不
    違背其本意之主觀心態，所為本案證據之論斷及取捨並非允
    當，因此，原審所為被告構成傷害罪之論罪及科刑，均屬無
    可維持，被告上訴否認故意犯罪，其上訴為有理由，自應由
    本院就原判決關於被告犯傷害罪部分予以撤銷改判，且原審
　　所定應執行刑，亦因此失所附麗，同應一併撤銷。
  ㈡爰審酌被告疏於注意行車安全，貿然駕車起步肇事，致使告
    訴人受傷，犯後雖坦認不小心肇事，態度非差，但終究未能
    賠償告訴人或取得其諒解，參酌告訴人之意見，暨被告無前
    科之素行、大學畢業之智識程度、告訴人傷勢輕重等一切情
    狀，量處如主文第2項所示之刑，並諭知易科罰金之折算標
    準。
貳、免訴部分：
一、公訴意旨略以：被告基於相姦之犯意，於106年7月9日晚間6
    時20分許，在桃園市○○區○○路000號「000汽車旅館」000號
    房，與甲○○發生性交行為1次，因認被告涉犯刑法第239條後
    段之相姦罪嫌。
二、按犯罪後之法律已廢止其刑罰者，應諭知免訴之判決，並得
    不經言詞辯論為之，刑事訴訟法第302條第4款、第307條分
    別定有明文。又刑法第239條前段通姦罪與後段相姦罪之規
    定，業經司法院於109年5月29日公布釋字第791號解釋略以
    ：刑法第239條規定：「有配偶而與人通姦者，處1年以下有
    期徒刑。其相姦者亦同。」對憲法第22條所保障性自主權之
    限制，與憲法第23條比例原則不符，應自本解釋公布之日起
    失其效力。據此，自本號解釋公布後，刑法第239條之刑罰
    已經廢止，而目前復無其他刑事處罰之明文，是原依上開規
    定所處罰之通姦、相姦行為，因法律已廢止其刑罰，對被告
    通姦、相姦之犯行，即應為免訴之諭知。
三、檢察官起訴被告涉犯刑法第239條後段之相姦罪，該處罰之
    規定既因司法院大法官會議釋字第791號解釋公布而失其效
    力，即屬刑事訴訟法第302條第4款所指「犯罪後之法律已廢
    止其刑罰者」之情形，依法應為免訴判決，原審未及審酌於
    此，為被告犯相姦罪之判決，自有不當，應由本院將原判決
    關於被告被訴相姦罪部分撤銷，逕為免訴判決之諭知。
據上論斷，應依刑事訴訟法第369條第1項前段、第364條、第299
條第1項前段、第300條、第302條第4款，刑法第2條第1項前段、
第41條第1項前段，修正前刑法第284條第1項前段，刑法施行法
第1條之1第1項、第2項前段，判決如主文。
本案經檢察官劉韋宏提起公訴，檢察官許祥珍到庭執行職務。
中　　華　　民　　國　　109 　年　　7 　　月　　28　　日
                    刑事第八庭  審判長法  官  陳世宗 
                                      法  官  周明鴻
                                      法  官  吳勇毅
以上正本證明與原本無異。
不得上訴。
                                      書記官  許家慧
中　　華　　民　　國　　109 　年　　7 　　月　　29　　日
附錄本案論罪科刑法條全文
修正前中華民國刑法第284條（過失傷害罪）
因過失傷害人者，處6月以下有期徒刑、拘役或5百元以下罰金，
致重傷者，處1年以下有期徒刑、拘役或5百元以下罰金。
從事業務之人，因業務上之過失傷害人者，處1年以下有期徒刑
、拘役或1千元以下罰金，致重傷者，處3年以下有期徒刑、拘役
或2千元以下罰金。